【裁判字號】    89,訴,2947
【裁判日期】    901228
【裁判案由】    清償債務
【裁判全文】
臺灣臺北地方法院民事判決  八十九年度訴字第二九四七號
    原      告  中國人壽保險股份有限公司
    法定代理人  顏和永
    訴訟代理人  丁○○
                杜堅利
                戊○○
                丙○○
    被      告  甲○○
                乙○○
右當事人間請求清償債務事件，本院判決如左：
    主    文
被告乙○○應給付原告新台幣壹佰壹拾貳萬仟玖佰陸拾壹元，及自民國八十七年二
月十三日起至清償日止，按年息百分之九．四五計算之利息，暨自民國八十七年三月
十四日起至清償日止，逾期在六個月以內部分，按上開利率百分之十，逾期超過六個
月部分，按上開利率百分之二十計算之違約金。
原告其餘之訴駁回。
訴訟費用由被告乙○○負擔。
    事    實
甲、原告方面：
  壹、聲明：被告應連帶給付原告新台幣（下同）一百十二萬三千九百六十一元，及
      自民國八十七年二月十三日起至清償日止，按年息百分之九．四五計算之利息
      ，及自八十七年三月十四日起至清償日止，逾期在六個月以內部分，按上開利
      率一成，逾期超過六個月部分，按上開利率二成計付違約金。
  貳、陳述：被告乙○○於八十一年七月十三日邀同被告甲○○為連帶保證人，向原
      告借款一百三十萬元，約定採機動利率計息，以每月為一期，共分一八０期，
      按期攤付本息，本金或利息如有一部遲延，所有借款即視為到期，借款人及連
      帶保證人均喪失期限利益，並負連帶清償之責，除仍按約定利率計息外，逾期
      在六個月以內部分另按約定利率之一成，逾期超過六個月部分，按約定利率之
      二成加付違約金，同時以鈞院為第一審管轄法院，立有借據暨約定書一紙可稽
      。嗣被告乙○○於八十七年二月十三日起即未依約付息還款（當時利息利率為
      百分之九．四五），共積欠原告一百十二萬三千九百六十一元，及自八十七年
      二月十三日起至清償日止應付之利息及違約金，為此依消費借貸及連帶保證契
      約之法律關係，訴請被告連帶給付如聲明所示。
  參、證據：提出借據、擔保放款付息還本紀錄各一件為證，並聲請鑑定上開借據上
      甲○○簽名筆跡之真正。
乙、被告方面：
  壹、被告乙○○部分：未於言詞辯論期日到場，亦未提出準備書狀作何聲明或陳述
      。
  貳、被告甲○○部分：
    一、聲明：駁回原告之訴。
    二、陳述：未擔任本件借款之連帶保證人，亦不知有此事，原告所提出之借據上
        「甲○○」之簽名蓋章均非真正。
    理    由
一、本件經台灣桃園地方法院以八十九年度訴字第七一０號確定裁定移送本院審理，
    依民事訴訟法第三十一條第一項規定，本院對本件有管轄權；又被告乙○○雖經
    台灣桃園地方法院就本件系爭債權核發支付命令，惟被告乙○○住所地在桃園縣
    大園鄉海口村海口一０四號，該支付命令則於八十九年三月二十日對非乙○○住
    所地之桃園縣中壢市○○路○段二五二巷十二弄十八號四樓為寄存送達，此有送
    達證書及乙○○戶籍謄本可稽，自不生送達效力。且該支付命令未於三個月內另
    向被告乙○○為合法送達，依民事訴訟法第五百十五條第二項規定，該支付命令
    失其效力。是原告以被告乙○○為被告，訴請其給付本件系爭貸款，尚無不合，
    先予敘明。
二、被告乙○○未於言詞辯論期日到場，核無民事訴訟法第三百八十六條各款所列情
    形，爰依原告之聲請，由其一造辯論而為判決。
三、原告主張被告乙○○於八十一年七月十三日向原告借款一百三十萬元，約定採機
    動利率計息，以每月為一期，共分一八０期，按期攤付本息，本金或利息如有一
    部遲延，所有借款即視為到期，借款人及連帶保證人均喪失期限利益，並負連帶
    清償之責，除仍按約定利率計息外，逾期在六個月以內部分另按約定利率之一成
    ，逾期超過六個月部分，按約定利率之二成加付違約金。嗣被告乙○○於八十七
    年二月十三日起即未依約付息還款，當時利息利率為百分之九．四五，共積欠原
    告一百十二萬三千九百六十一元，及自八十七年二月十三日起至清償日止按上開
    利率計算之利息及違約金等情，業據其提出與所述相符之借據、擔保放款付息還
    本紀錄等件為證，被告乙○○經合法通知未到庭亦未提出書狀表示爭執，自堪信
    原告此部分主張之事實為真正。
四、原告另主張被告甲○○為上開借款之連帶保證人等情，固亦以所提出之借據為證
    ，惟為被告甲○○所否認，辯稱未擔任本件借款之連帶保證人，亦不知有此事，
    原告所提出之借據上「甲○○」之簽名蓋章均非真正等語。經查：
  (一)當事人主張有利於己之事實者，就其事實有舉證之責任；私文書應由舉證人證其
    真正，民事訴訟法第二百七十七條前段、第三百五十七條前段分別定有明文。
  (二)本院依原告聲請命被告甲○○提出其家庭聯絡簿，併同原告提出之系爭借據原本
    ，分別送由內政部警政署刑事警察局、憲兵司令部刑事鑑識中心及法務部調查局
    ，鑑定其上「乙○○」簽名筆跡是否相符。其中內政部警政署刑事警察局及法務
    部調查局均以欠缺乙○○於八十一年間之筆跡資料為由，認無法鑑定；憲兵司令
    部刑事鑑識中心則以特徵歸納比對法鑑驗，認送鑑之借據與家庭聯絡簿上「甲○
    ○」簽名字跡間之個性、慣性及特徵均不相符，此有內政部警政署刑事警察局九
    十年三月二十二日刑鑑字第三九二六八號函、法務部調查局九十年八月九日（九
    十）陸（二）字第九００四九八八二號函、憲兵司令部刑事鑑識中心九十年六月
    六日（九０）綱得字第０七四八九號函附卷可稽。而本院以被告甲○○在原告八
    十九年八月二十九日準備書狀、八十九年九月二十六日準備書狀上之簽名，及九
    十年十月三十日當庭之簽名，併上開家庭聯絡簿上之「甲○○」簽名為對照組，
    與原告所提出之借據上「甲○○」簽名比對，其中對照組「宗」字之最後筆劃「
    ˋ」有明顯拉長之特徵，與上開借據上之「宗」字最後筆劃無特別拉長之特徵不
    同；且對照組「朝」字之「日」，其運筆方式多以劃圓之方式書寫，即以正常筆
    順書寫者，其日字之第三與第四筆劃間，係呈現先書寫第三筆劃後，放輕筆觸，
    再書寫第四筆劃之習慣，此與上開借據所示「日」之第三與第四筆劃係一筆相連
    而成「ｚ」之習慣，亦有不符。足見原告提出之借據，尚不能遽認係由被告甲○
    ○所親自簽名。
  (三)此外原告並未舉其他證據證明所提出之借據上「甲○○」簽名、蓋章為真正，或
    被告甲○○確有擔任本件系爭貸款連帶保證人之事實，則原告主張被告甲○○為
    被告乙○○向原告告貸系爭借款之連帶保證人，自難採信。
五、從而，原告依消費借貸之法律關係，訴請被告學東給付一百十二萬三千九百六十
    一元，及自八十七年二月十三日起至清償日止，按年息百分之九．四五計算之利
    息，暨自八十七年三月十四日起至清償日止，逾期在六個月以內部分，按上開利
    率百分之十，逾期超過六個月部分，按上開利率百分之二十計算之違約金，為有
    理由，應予准許。逾此部分之請求，為無理由，應予駁回。
四、原告陳明願供擔保，聲請宣告假執行，核無不合，爰酌定相當擔保金額准許之。
據上論結，原告之訴為一部有理由，一部無理由，依民事訴訟法第三百八十五條第一
項前段、第七十九條但書、第八十五條第一項但書，判決如主文。
中      華      民      國      九十      年    十二    月    二十八    日
                                      民事第六庭  法  官  黃明發
右正本證明與原本無異
如對本判決上訴，須於判決送達後廿日內向本院提出上訴狀
中      華      民      國    九十一    年      一      月     四       日
                                              法院書記官  謝梅琴


司法院資訊處製作；財團法人民間司法改革基金會備份。
